---
title: "Exemplos - Dados do legislativo"
---

## Coletando dados da API v2 da Câmara dos Deputados

Vamos utilizar `tidyverse` para tratamento dos dados e `httr2` para fazer requisições na API:
```{r}
if (!"tidyverse" %in% installed.packages()) {
  install.packages("tidyverse")
}
if (!"httr2" %in% installed.packages()) {
  install.packages("httr2")
}
library(tidyverse)
library(httr2)
```

Vejamos como obter dados de deputados, seus respectivos discursos utilizando a versão nova da API de dados abertos: <https://dadosabertos.camara.leg.br/swagger/api.html>

Primeiro, vamos montar uma requisição (função `request`) para obter dados dos deputados na legislatura 57 (atual):

```{r}
url_api <- "https://dadosabertos.camara.leg.br/"

requisicao_deputados <- request(url_api) |>
  req_url_path("api", "v2", "deputados") |>
  req_url_query(
    idLegislatura = 57, # número da legislatura
    nome = "",          # parte do nome
    siglaUF = "",       # sigla UF eleito
    siglaPartido = "",  # sigla do partido
    siglaSexo = "",     # sexo (M ou F)
  )

print(requisicao_deputados)
```

Executamos a requisição (`req_perform`) para obter a resposta do serviço de dados abertos:

```{r cache=TRUE}
resp_deputados <- req_perform(requisicao_deputados)

print(resp_deputados)
```

Definimos uma função auxiliar para ler os dados da resposta e formatá-los em uma tabela:

```{r}
extrair_dados_resposta <- function(resp) {
  resposta <- resp_body_json(resp, simplifyDataFrame = TRUE)
  return(resposta$dados)
}
```

Selecionamos apenas as colunas relevantes:

```{r}
df_deputados_partido <- resp_deputados |>      # executa a requisição
  extrair_dados_resposta() |>                  # extrai item "dados"
  select(                                      # seleciona colunas relevantes
    id,
    nome,
    uf = siglaUf, 
    partido = siglaPartido,
    uri
  )

head(df_deputados_partido)
```

Note que existem repetições, quando um deputado pertenceu a mais de um partido:

```{r}
deputados_multiplos_partidos <- df_deputados_partido |>
  group_by(nome) |>
  filter(n() > 1)

head(deputados_multiplos_partidos)
```

A coluna `uri` contém o endereço para buscarmos detalhes sobre o deputado, como sexo, data de nascimento, situação atual, etc.

Para cada deputado, vamos fazer a requisição que retorna os detalhes. Para isso, vamos mapear cada elemento da coluna `uri` em uma requisição:

```{r cache=TRUE}
df_deputados_detalhes <- df_deputados_partido |>
  mutate(req_detalhes = map(uri, request)) |>                # montar requisições
  mutate(resp_detalhes = req_perform_parallel(req_detalhes)) # buscar detalhes

head(df_deputados_detalhes)
```

- `req_perform_parallel` executa múltiplas requisições em paralelo.

Vamos extrair os detalhes da coluna `resp_detalhes` e organizar os dados na tabela.

```{r}
df_deputados <- df_deputados_detalhes |>
  mutate(detalhes = map(resp_detalhes, extrair_dados_resposta)) |> # extrair detalhes das respostas
  unnest_wider(detalhes, names_sep = "_") |>              # desaninhar detalhes
  unnest_wider(detalhes_ultimoStatus, names_sep = "_") |> # desaninhar último status
  select(                                                 # selecionar colunas
    # colunas antigas
    colnames(df_deputados_partido),
    # novas colunas
    nome_civil = detalhes_nomeCivil,
    sexo = detalhes_sexo,
    cpf = detalhes_cpf,
    data_nascimento = detalhes_dataNascimento,
    data_falecimento = detalhes_dataFalecimento,
    uf_nascimento = detalhes_ufNascimento,
    municipio_nascimento = detalhes_municipioNascimento,
    escolaridade = detalhes_escolaridade,
    situacao = detalhes_ultimoStatus_situacao,
    data_situacao = detalhes_ultimoStatus_data,
    ultimo_partido = detalhes_ultimoStatus_siglaPartido
  ) |>
  filter(partido == ultimo_partido) |>   # considerar apenas último partido
  distinct()                             # filtrar dados duplicados

head(df_deputados)
```

Para obter os discursos, vamos definir uma função que monta a requisição para um deputado (por número identificador):

```{r}
req_discursos_deputado <- function(id_deputado) {
  req <- request(url_api) |>
    req_url_path("api", "v2", "deputados", id_deputado, "discursos") |>
    req_url_query(
      dataInicio = "2025-04-01",
      dataFim = "2025-04-30",
    )
  return(req)
}

print(req_discursos_deputado(160575))
```

Para cada deputado, vamos montar a requisição e obter os dados em paralelo:

```{r cache=TRUE}
resp_discursos_deputados <- df_deputados |>
  mutate(req_discursos = map(id, req_discursos_deputado)) |>
  mutate(resp_discursos = req_perform_parallel(req_discursos))
```

Com os dados do discurso, podemos extraí-los e selecionar apenas as colunas relevantes:

```{r}
df_discursos <- resp_discursos_deputados |>
  mutate(discursos = map(resp_discursos, extrair_dados_resposta)) |> # respostas
  filter(lengths(discursos) > 0) |> # filtrar linhas sem discurso
  unnest(discursos) |>              # desaninhar dados de discursos
  unnest_wider(faseEvento, names_sep = "_") |> # desaninhar dados de evento
  select(                                      # selecionar colunas relevantes
    # colunas anteriores
    colnames(df_deputados),
    # novas colunas
    hora_inicio = dataHoraInicio,
    fase_evento = faseEvento_titulo,
    tipo_discurso = tipoDiscurso,
    keywords,
    sumario,
    transcricao
  )

print(head(df_discursos))
```

```{r}
df_discursos |>
  mutate(across(starts_with("data"), as_date)) |>
  mutate(hora_inicio = as_datetime(str_c(hora_inicio, ":00")))
```

Unindo todo o processo:

```{r}
library(tidyverse)
library(httr2)

obter_discursos_camara <- function(data_inicio, data_fim, id_legislatura = 57) {
  print("1/3 - Buscando lista de deputados")
  url_api <- "https://dadosabertos.camara.leg.br/"
  
  extrair_dados_resposta <- function(resp) {
    resposta <- resp_body_json(resp, simplifyDataFrame = TRUE)
    return(resposta$dados)
  }
  
  df_deputados_partido <- request(url_api) |>
    req_url_path("api", "v2", "deputados") |>
    req_url_query(
      idLegislatura = id_legislatura, # número da legislatura
      nome = "",                      # parte do nome
      siglaUF = "",                   # sigla UF eleito
      siglaPartido = "",              # sigla do partido
      siglaSexo = "",                 # sexo (M ou F)
    ) |>
    req_perform() |>              # executa a requisição
    extrair_dados_resposta() |>   # extrai item "dados"
    select(                       # seleciona colunas relevantes
      id,
      nome,
      uf = siglaUf, 
      partido = siglaPartido,
      uri
    )
  
  print("2/3 - Buscando detalhes de cada deputado")
  
  df_deputados <- df_deputados_partido |>
    mutate(req_detalhes = map(uri, request)) |>                   # montar requisições
    mutate(resp_detalhes = req_perform_parallel(req_detalhes)) |> # buscar detalhes
    mutate(detalhes = map(resp_detalhes, extrair_dados_resposta)) |> # extrair detalhes das respostas
    unnest_wider(detalhes, names_sep = "_") |>              # desaninhar detalhes
    unnest_wider(detalhes_ultimoStatus, names_sep = "_") |> # desaninhar último status
    select(                                                 # selecionar colunas
      # colunas antigas
      colnames(df_deputados_partido),
      # novas colunas
      nome_civil = detalhes_nomeCivil,
      sexo = detalhes_sexo,
      data_nascimento = detalhes_dataNascimento,
      data_falecimento = detalhes_dataFalecimento,
      uf_nascimento = detalhes_ufNascimento,
      municipio_nascimento = detalhes_municipioNascimento,
      escolaridade = detalhes_escolaridade,
      situacao = detalhes_ultimoStatus_situacao,
      data_situacao = detalhes_ultimoStatus_data,
      ultimo_partido = detalhes_ultimoStatus_siglaPartido
    ) |>
    filter(partido == ultimo_partido) |>   # considerar apenas último partido
    distinct()                             # filtrar dados duplicados

  print("3/3 - Buscando discursos de cada deputado")
  
  req_discursos_deputado <- function(id_deputado) {
    req <- request(url_api) |>
      req_url_path("api", "v2", "deputados", id_deputado, "discursos") |>
      req_url_query(
        dataInicio = data_inicio,
        dataFim = data_fim,
      )
    return(req)
  }
  
  resp_discursos_deputados <- df_deputados |>
    mutate(req_discursos = map(id, req_discursos_deputado)) |>
    mutate(resp_discursos = req_perform_parallel(req_discursos))

  df_discursos <- resp_discursos_deputados |>
    mutate(discursos = map(resp_discursos, extrair_dados_resposta)) |> # respostas
    filter(lengths(discursos) > 0) |> # filtrar linhas sem discurso
    unnest(discursos) |>              # desaninhar dados de discursos
    unnest_wider(faseEvento, names_sep = "_") |> # desaninhar dados de evento
    select(                                      # selecionar colunas relevantes
      # colunas anteriores
      colnames(df_deputados),
      # novas colunas
      hora_inicio = dataHoraInicio,
      fase_evento = faseEvento_titulo,
      tipo_discurso = tipoDiscurso,
      keywords,
      sumario,
      transcricao
    )
  
  return(df_discursos)
}
```

```{r}
dt_discursos_camara <- obter_discursos_camara(
  id_legislatura = 57, 
  data_inicio = "2025-04-01",
  data_fim = "2025-04-30"
)

head(dt_discursos_camara)
```

De maneira análoga, podemos definir uma função para obter dados de discursos do senado:

```{r}
obter_discursos_senado <- function(data_inicio, data_fim) {
  url_discursos <- "https://legis.senado.leg.br/dadosabertos/plenario/lista/discursos/"
  req_discursos <- request(url_discursos) |>
    req_url_path_append(data_inicio, data_fim) |>
    req_headers("Accept" = "application/json")
  
  resp_discursos <- req_perform(req_discursos)
  
  dt_discursos <- resp_discursos |>
    resp_body_json() |>                              # extrair dados da resposta em JSON
    pluck("DiscursosSessao", "Sessoes") |>           # acessar dados dentro de DiscursosSessa/Sessoes
    as_tibble() |>                                   # transformar em tabela
    unnest_wider(Sessao) |>                          # desaninhar dados das sessões
    unnest(Pronunciamentos) |>                       # desaninhar pronunciamentos
    unnest_longer(Pronunciamentos) |>                # desaninhar pronunciamentos da sessão
    unnest_wider(Pronunciamentos) |>                 # desaninhar dados do pronunciamento
    unnest_wider(TipoUsoPalavra, names_sep = '_') |> # desaninhar tipo de uso da palavra
    filter(!is.na(CodigoParlamentar)) |>             # filtrar discursos de não-parlamentares
    select(                                          # selecionar colunas
      id,
      codigo_parlamentar = CodigoParlamentar,
      nome = NomeAutor,
      partido = Partido,
      uf = UF,
      tipo_sessao = DescricaoSessao,
      tipo_uso_palavra = TipoUsoPalavra_Descricao,
      data = Data,
      sumario = Resumo,
      keywords = Indexacao,
      transcricao = TextoIntegralTxt
    )
  
  dt_discursos_inteiro <- dt_discursos |>
    mutate(transcricao = map(transcricao, request)) |>         # requisição da transcrição
    mutate(transcricao = req_perform_parallel(transcricao)) |> # buscar transcrições
    mutate(transcricao = map(transcricao, resp_body_string))   # ler transcrições das respostas
  
  req_detalhes_senador <- function(codigo_parlamentar) {
    url_senadores <- "https://legis.senado.leg.br/dadosabertos/senador/"
    req <- request(url_senadores) |>
      req_url_path_append(codigo_parlamentar) |>
      req_headers(Accept = "application/json")
    return(req)
  }
  
  dt_detalhes_senadores <- dt_discursos_inteiro |>
    select(codigo_parlamentar) |>
    distinct() |>
    mutate(req_senador = map(codigo_parlamentar, req_detalhes_senador)) |>
    mutate(resp_senador = req_perform_parallel(req_senador)) |>
    mutate(detalhes = map(resp_senador, resp_body_json)) |>
    unnest(detalhes) |>                        # desaninhar detalhes
    unnest_wider(detalhes) |>                  # desaninhar dados de detalhes
    unnest_wider(Parlamentar) |>               # desaninhar dados do parlamentar
    unnest_wider(DadosBasicosParlamentar) |>   # desaninhar dados básicos
    unnest_wider(IdentificacaoParlamentar) |>  # desaninhar identificação
    select(                                    # selecionar colunas
      codigo_parlamentar,
      nome_civil = NomeCompletoParlamentar,
      sexo = SexoParlamentar,
      data_nascimento = DataNascimento,
      uf_nascimento = UfNaturalidade,
      municipio_nascimento = Naturalidade
    )
  
  dt_discursos_senado <- dt_discursos_inteiro |>
    inner_join(dt_detalhes_senadores, by = join_by(codigo_parlamentar))
  
  return(dt_discursos_senado)
}
```

```{r}
df_discursos_senado <- obter_discursos_senado(
  data_inicio = "20250401",
  data_fim = "20250430"
)

head(df_discursos_senado)
```



```{r}
df_discursos |>
  mutate(keywords = str_split(keywords, ",")) |>
  select(keywords) |>
  unnest(keywords) |>
  count(keywords, sort = TRUE)
```
