# Expressões regulares {.unnumbered}

-   Expressões regulares são padrões utilizados para buscar e manipular texto
-   Permitem encontrar palavras, frases ou padrões específicos em um texto

A biblioteca `stringr` do R é uma das mais utilizadas para trabalhar com expressões regulares.

```{r}
if (!"stringr" %in% installed.packages()) {
  install.packages("stringr")
}
library(stringr)
```

A função `str_detect()` é utilizada para verificar se um padrão específico está presente em uma string.

Exemplo de expressão regular para encontrar textos que contém qualquer palavra iniciando com "brasil":

```{r}
discursos <- c(
  "o Brasil é um país maravilhoso",
  "a economia do Japão está crescendo",
  "o futebol argentino é famoso",
  "brasileiras são conhecidas por sua alegria",
  "o clima no Brasil é tropical",
  "brasileiros são apaixonados por futebol"
)

contem_brasil <- str_detect(discursos, "brasil.*")
print(discursos[contem_brasil])
```

-   o ponto `.` significa "qualquer caractere" e o asterisco `*` significa "zero ou mais vezes". Portanto, a expressão regular `brasil.*` corresponde a qualquer string que contenha a palavra "brasil" seguida de zero ou mais caracteres, ou seja, qualquer string que contenha a palavra "brasil" em qualquer posição.

Para encontrar o padrão "Brasil" (com B maiúsculo) ou "brasil" podemos utilizar:

```{r}
contem_brasil <- str_detect(discursos, "brasil.*|Brasil.*")
print(discursos[contem_brasil])
```

`<re1>|<re2>` vai detectar a expressão `re1` ou `re2`. Ou, de forma mais concisa:

```{r}
contem_brasil <- str_detect(discursos, "[Bb]rasil.*")
print(discursos[contem_brasil])
```

-   Os colchetes `[]` indicam um conjunto de caracteres. Portanto, a expressão regular `[Bb]rasil.*` corresponde a qualquer string que contenha "Brasil" com B maiúsculo ou "brasil" com b minúsculo, seguida de zero ou mais caracteres.

Podemos procurar por discursos que começam com "brasil" ou "Brasil" utilizando o símbolo `^` para indicar o início da string:

```{r}
discursos <- c(
  "Brasil é um país maravilhoso",
  "a economia do Japão está crescendo",
  "o futebol argentino é famoso",
  "brasileiras são conhecidas por sua alegria",
  "o clima no Brasil é tropical",
  "brasileiros são apaixonados por futebol"
)

começam_com_brasil <- str_detect(discursos, "^[bB]rasil")
print(discursos[começam_com_brasil])
```

De forma análioga o símbolo $`$ indica o final da string. Para encontrar discursos que terminam com "o":

```{r}
discursos <- c(
  "Brasil é um país maravilhoso",
  "a economia do Japão está crescendo",
  "o futebol argentino é famoso",
  "brasileiras são conhecidas por sua alegria",
  "o clima no Brasil é tropical",
  "brasileiros são apaixonados por futebol"
)

começam_com_brasil <- str_detect(discursos, "o$")
print(discursos[começam_com_brasil])
```
