# Análise de Sentimentos e Entidades Nomeadas

## Análise de sentimentos

## Classificação de textos

## Modelos de linguagem

### Byte Pair Encoding (BPE)

A divisão em simples palavras tem um problema com palavras desconhecidas (*out-of-vocabulary*).

Uma solução que busca o "meio-termo" entre a separação entre palavras e a separação entre caracteres é o **Byte Pair Encoding (BPE)**.

O BPE é um algoritmo de compressão de dados que pode ser adaptado para tokenização. Ele funciona substituindo pares caracteres mais frequentes por um token único, recursivamente, criando assim um vocabulário de subpalavras.

```{r}
if (!"tokenizers.bpe" %in% installed.packages()) {
  install.packages("tokenizers.bpe")
}
library(tokenizers.bpe)
```

```{r}
df_discursos <- read.csv("discursos.csv")

model <- bpe(
  df_discursos$transcricao,
  vocab_size = 10000,
  threads = 1,
  model_path = "bpe_tokenizer"
)
```

```{r}
bpe_encode(model, c("adultização", "adultos", "eleitoreado", "eleitorado", "sexta-feira", "sextou"))
```

Note que os tokens gerados pelo BPE não necessáriamente correspondem "significados".

Porém, tokens BPE são muito útens em modelos que consideram sequências como entrada e modelos multi-línguas.
