# Análise de Sentimentos e Entidades Nomeadas

## Análise de sentimentos

## Classificação de textos

## Modelos de linguagem

### Byte Pair Encoding (BPE)

A divisão em simples palavras tem um problema com palavras desconhecidas (*out-of-vocabulary*).

Uma solução que busca o "meio-termo" entre a separação entre palavras e a separação entre caracteres é o **Byte Pair Encoding (BPE)**.

O BPE é um algoritmo de compressão de dados que pode ser adaptado para tokenização. Ele funciona substituindo pares caracteres mais frequentes por um token único, recursivamente, criando assim um vocabulário de subpalavras.

```{r}
if (!"tokenizers.bpe" %in% installed.packages()) {
  install.packages("tokenizers.bpe")
}
library(tokenizers.bpe)
```

```{r}
df_discursos <- read.csv("discursos.csv")

model <- bpe(
  df_discursos$transcricao,
  vocab_size = 10000,
  threads = 1,
  model_path = "bpe_tokenizer"
)
```

```{r}
bpe_encode(model, c("adultização", "adultos", "eleitoreado", "eleitorado", "sexta-feira", "sextou"))
```

Note que os tokens gerados pelo BPE não necessáriamente correspondem "significados".

Porém, tokens BPE são muito útens em modelos que consideram sequências como entrada e modelos multi-línguas.

```{r}
# install.packages("bertopicr")
library(bertopicr)
library(reticulate)

setup_python_environment(
  envname = "r-bertopic",
  method = "virtualenv"
)

use_virtualenv("r-bertopic", required = TRUE)
py_config()
```

```{r}
library(tidyverse)
library(stopwords)

dados_discursos <- read_csv("discursos_camara_abril_2025.csv")

discursos_topicos <- dados_discursos |>
  filter(str_detect(hora_inicio, "2025-04-29")) |>
  pull(transcricao)

topicos <- train_bertopic_model(
  discursos_topicos,
  #embedding_model = "sentence-transformers/all-MiniLM-L6-v2",
  verbose = TRUE,
  embedding_model = "neuralmind/bert-base-portuguese-cased",
  min_df = 1,
  max_df = 100
)



```

```{r}
```

{r} dfm_stm_discursos \<- corpus_discursos \|\> tokens(remove_numbers = TRUE, remove_punct = TRUE, remove_symbols = TRUE) \|\> tokens_remove(c(stopwords("portuguese"), "é", "senhor", "senhora", "sr", "sra")) \|\> dfm() \|\> dfm_trim(min_termfreq = 0.8, termfreq_type = "quantile", max_docfreq = 0.1, docfreq_type = "prop")

dfm_stm_discursos

topic.count \<- 10 dfm2stm \<- convert(dfm_stm_discursos, to = "stm") model.stm \<- stm(dfm2stm$documents, dfm2stm$vocab, K = topic.count, data = dfm2stm\$meta, init.type = "Spectral") \# this is the actual stm call

data.frame(t(labelTopics(model.stm, n = 10)\$prob))

TODO: outros atributos spacy

{r} tokens_ulysses \<- spacy_parse(frases_ulysses, additional_attributes = "morph")

tokens_ulyses \|\> mutate(morph = map(morph, (x) x\$to_dict())) \|\> unnest_wider(morph)

## Reconhecimento de entidades nomeadas

## Embeddings

## Similaridade textual

## 
