---
title: "Falecimento do Papa Francisco por diferentes partidos da Câmara dos Deputados"
---

**Objetivo**: investigar como o falecimento do Papa Francisco foi debatido na Câmara dos Deputados pelos partidos PT, PL, PSOL e REPUBLICANOS.

```{r}
library(tidyverse)
library(quanteda)
library(stm)
library(stopwords)
```

*Dados utilizados*: discursos do mês de abril de 2025, que inclui data do falecimento do Papa Francisco (21/04/2025):

```{r}
nome_arquivo <- "discursos_camara_abril_2025.csv"

# Carregar dados e criar corpus
corpus_discursos <- read_csv(nome_arquivo, show_col_types = FALSE) |>
  filter(partido %in% c("PT", "PL", "PSOL", "REPUBLICANOS")) |>
  mutate(doc_id = str_c(row_number(), nome, partido, sep = "_")) |>
  corpus(text_field = "transcricao")
```

*Método*: utilizar modelos de tópicos para identificar tópicos discutidos no período.

STM é utilizado para estimar a influência de diferentes partidos (PT, PL, PSOL e REPUBLICANOS) sobre o tema relacionado ao Papa Francisco.

```{r}
# Criar tokens
tokens_discursos <- corpus_discursos |>
  tokens(remove_punct = TRUE, remove_numbers = TRUE, remove_symbols = TRUE) |>
  tokens_remove(stopwords("portuguese"))

# Criar DFM, removendo palavras muito frequentes e muito raras 
dfm_discursos <- tokens_discursos |>
  dfm() |>
  dfm_trim(
    min_termfreq = 0.8, termfreq_type = "quantile",
    max_docfreq = 0.1, docfreq_type = "prop"
  )

# Converter DFM do quanteda para o formato esperado pelo pacote STM
set.seed(42)
stm_data <- convert(dfm_discursos, to = "stm")

# Treinar o modelo STM
# K = 5 tópicos para este exemplo
# prevalence =~ partido: indica que a escolha do tópico depende do partido
modelo_stm <- stm(
  documents = stm_data$documents, 
  vocab = stm_data$vocab,
  data = stm_data$meta, 
  K = 5, 
  prevalence = ~partido + fase_evento,
  verbose = FALSE
)

# Visualizar resumo dos tópicos e sua frequência relativa
plot(modelo_stm, type = "summary", main = "Principais Tópicos (Modelo STM)")

# Calcular efeito estima dos partidos sobre os tópicos
ee_partido <- estimateEffect(
  ~partido, 
  modelo_stm, 
  documents = stm_data, 
  metadata = docvars(corpus_discursos)
)

# Visualizar o efeito dos partidos 
plot(
  ee_partido,
  covariate = "partido",
  method = "pointestimate",
  topics = 4
)
```

*Resultados*:

- Os tópicos mais discutidos foram: aposentadoria (2), PEC (1), Glauber (5), Papa Francisco (4) e economia (3). "Papa Francisco" foi o quarto tema mais discutido durante abril de 2025.

- O tópico sobre o Papa Francisco foi mais dicutido pelo REPUBLICANOS, seguido pelo PT e PL. O PSOL contribuiu estatisticamente menos para o tema.

